臺灣高雄地方法院民事判決　九十一年婚字第八三八號
　　原　　　告　乙○○
　　被　　　告　甲○○
右當事人間請求離婚事件，本院判決如左：
    主    文
准原告與被告離婚。
訴訟費用由被告負擔。
    事    實
甲、原告方面：
一、聲明：如主文所示。
二、陳述：緣兩造於民國六十八年四月結婚，婚後被告好賭成性，對家庭不負責任，
    對孩子沒有關愛，被告時常以三字經破口辱罵原告，要不到錢即拍桌子、摔東西
    ，被告多次揚言不給錢不去工作，原告長期飽受精神折磨，然為子女教育、生活
    負擔，僅得一再忍受，如今負債累累，也是由原告負擔，身心疲累，終於子女皆
    長大成人，無法再繼續維持系爭婚姻，爰依民法第一千零五十二條第一項第三款
    及第二項請求離婚。
三、證據：提出戶籍謄本、為證，並聲請詢問證人林玟孜、林妤珊。
乙、被告方面：
一、聲明：駁回原告之訴，訴訟費用由原告負擔。
二、陳述：兩造結婚二十三年來，被告從未毆打原告，雙方皆偶有口角而口出三字經
    ，原告並無極力辱罵、大聲咆哮之非理性行為，且被告並無賭博習慣，之前被告
    在報關行工作，收入穩定，家庭生活和樂，嗣報關行因故歇業，被告仍覓得公司
    從事基礎工程工作，每月薪奉按月交與原告，詎原告分別於七十六年間、八十三
    年間、八時四年間投資失敗、被倒會等理財過失而導致經濟困頓，是原告所稱並
    非事實，其提起本件訴訟為無理由。
三、證據：互助會單、證券存摺等影本為證。
    理    由
一、按「離婚之訴，專屬於夫妻之住所地或夫、妻死亡時住所地法院管轄。但訴之原
    因適時發生於夫或妻之居所地者，得由各該居所地之法院管轄。」民事訴訟法第
    五百六十八條第一項定有明文。又「夫妻之住所，由雙方共同協議之；未為協議
    或協議不誠實，得聲請法院定之。法院為前項裁定前，以夫妻共同戶籍地推定為
    其住所。」此為民法第一千零二條所明定。本件依原告起訴狀附之戶籍謄本顯示
    兩造之共同戶籍地為高雄市○○區○○里○○○鄰○○路十八之四號，是參酌前
    揭規定，本院自有管轄權，合先敘明。
二、按有民法第一千零五十二條第一項以外之重大事由，難以維持婚姻者，夫妻之一
    方得請求離婚。但其事由應由夫妻之一方負責者，僅他方得請求離婚，民法第一
    千零五十二條第二項定有明文。又婚姻存續之目的，乃在於夫妻雙方為經營對等
    人格者間之婚姻共同生活，冀求夫妻關係之圓滿。
    查原告主張兩造現婚姻關係存續中之事實，為被告所不爭執，且有戶籍謄本為證
    ，自堪信為真實。至於原告主張被告時常辱罵原告，精神飽受折磨等，惟被告所
    否認，然經證人(一)即兩造所生長女林玟孜到庭證稱：「我現在跟我媽媽住在一起
    ，我父母在九十年十二月一日分居，我爸爸會恐嚇我媽媽，說如果不出去工作，
    就要她好看。從我國小的時候，就有發生這種情形，也會罵我們。他曾經罵我弟
    弟沒有用，最近一次我聽我爸爸罵我媽媽三字經，是去年年底前，只有他發脾氣
    ，就會用三字經罵人。我爸爸一直有工作，但是他不想去的時候，就不去工作。
    他五天大概有三天不會去工作，家裡的開銷都是我媽媽在維持。我的學費是助學
    貸款，生活費是自己打工賺的。如果離婚對我媽媽二十多年的傷害有補償，我同
    意他們離婚。」等語；(二)兩造所生次女林妤珊到庭證稱：「我現在跟我媽媽住在
    一起。我爸爸常常對我媽媽有言語暴力，我爸爸會跟我媽媽說沒錢就沒錢，我也
    沒辦法。言語暴力的程度，我沒有辦法忍受，而且從我國小的時候到現在都一直
    這樣。家裡也有債主找上門的事，全部都是媽媽在擋，那是因為媽媽為了維持家
    裡的開銷，有一個自助會，後來發生事情。我同意我父母離婚。」等語（見本院
    九十一年六月十四日言詞辯論筆錄）；(三)兩造所生長子林冠良以書面陳述稱：「
    我父親（即被告）是一個非常不負責的人，家庭經濟都是由我母親（即原告）一
    手支撐，而他卻在家吹冷氣、看電視，都不去工作，就算有也是去一、二天就說
    不作了，害偉母親辛苦工作把三個孩子養大。」、「小時候父親還用三字經罵我
    母親，人就像發瘋似得把椅子、杯子拿起來摔，母親為了三個孩子好，忍氣吞聲
    工作了十幾、二十年，一一把我們養大，都各自有成就了，母親終於能夠離開我
    父親施加的精神折磨。」等情，此有林冠良書寫信件附卷可稽。(四)綜上，系爭婚
    姻因家庭經濟投資失當而生破綻，且因被告工作態度及日常生活習慣導致原告精
    神深受折磨，被告固然不認為如此，然此係原告個人感受，且為兩造所生子女所
    見相同，而未見被告有為經營對等人格間之共同生活，復求夫妻關係圓滿之努力
    ，參照首揭說明，原告主張兩造婚姻有難以維持之重大事由等語，尚堪採信，而
    該狀態非應由原告一方負責，是其請求與被告離婚，與法相合，應予准許。至於
    原告另主張之民法第一千零五十二條第一項第三款之離婚事由，無庸予以審酌，
    併此敘明。
三、結論：原告之訴為有理由，依民事訴訟法第七十八條判決如主文。
中　　　華　　　民　　　國　　九十一　　年　　　六　　　月　　二十八　　日
                                    臺灣高雄地方法院家事法庭
~B法　　　官　楊智守
右為正本係照原本作成
如對本判決上訴，須於判決送達後二十日內提出上訴狀並表明上訴理由，如於本判決
宣示後送達前提出上訴者，須於送達後十日內補提上訴理由書（需附繕本）。
中　　　華　　　民　　　國　　九十一　　年　　　六　　　月　　二十八　　日
~B法院書記官　劉企萍
